臺灣高等法院高雄分院刑事判決　　　　100年度交上易字第7號
上　訴　人
即　被　告　劉政億
上列上訴人因過失傷害案件，不服臺灣屏東地方法院99年度交易
字第164 號中華民國99年11月30日第一審判決（起訴案號：臺灣
屏東地方法院檢察署99年度偵字第7530號），提起上訴，本院判
決如下：
     主  文
上訴駁回。
     理  由
一、按不服地方法院之第一審判決而上訴者，應向管轄第二審之
    高等法院為之。上訴書狀應敘述具體理由。上訴書狀未敘述
    上訴理由者，應於上訴期間屆滿後20日內補提理由書於原審
    法院，逾期未補提者，原審法院應定期間先命補正。第二審
    法院認為上訴書狀未敘述理由或 上訴有第362條前段之情形
    者，應以判決駁回之。但其情形可以補正而未經原審法院命
    其補正者，審判長應定期間先命補正。刑事訴訟法第361 條
    、第367 條，分別定有明文。所謂不服第一審判決之具體理
    由，必係依據卷內既有訴訟資料或提出新事證，指摘或表明
    第一審判決有何採證、認事、用法或量刑等足以影響判決本
    旨之不當或違法，而構成應予撤銷之具體事由，始克當之（
    例如：依憑證據法則具體指出所採證據何以不具證據能力，
    或依憑卷證資料，明確指出所為證據證明力之判斷如何違背
    經驗、論理法則）；倘僅泛言原判決認定事實錯誤、違背法
    令、量刑失之過重或輕縱，而未依上揭意旨指出具體事由，
    或形式上雖已指出具體事由，然該事由縱使屬實，亦不足以
    認為原判決有何不當或違法者（例如：對不具有調查必要性
    之證據，法院未依聲請調查亦未說明理由，或援用證據不當
    ，但除去該證據仍應為同一事實之認定），皆難謂係具體理
    由，俾與第二審上訴制度旨在請求第二審法院撤銷、變更第
    一審不當或違法之判決，以實現個案救濟之立法目的相契合
    ，並節制濫行上訴（最高法院97年度台上字第892 號判決意
    旨參照）。是以上訴人之上訴書狀或補提之上訴理由書，雖
    有敘述上訴理由，惟並未具體敘述第一審判決有上述違法、
    不當情形，即與未敘述具體理由無異，其所為上訴，即不符
    合上訴之法定要件。
二、上訴人即被告劉政億因犯刑法第284 條第1 項前段之過失傷
    害罪，經原審判處拘役40日，如易科罰金，以新臺幣1 千元
    折算1 日，有判決書可稽，被告不服提起上訴，略以：被
    告因於民國99年7 月14日晚上8 時發生交通事件與判決程序
    不符合，此不是單方面過錯，而對方轉彎不管前後來車，未
    讓直行車先行，這樣對嗎？同時路間照明不好，也有心要
    跟對方和解，可是對方提出賠償金真的很不合理，希望法官
    減輕判決罰則，因家中經濟狀況不好而需要照顧云云。
三、查被告劉政億考領有普通小客車駕駛執照之人，於民國99年
    7 月14日晚上8 時許駕駛車牌號碼VY-5439 號自用小客車上
    路，沿屏東縣鹽埔鄉○○路由北往南方向行駛，行經德協路
    與產業道路交岔路口時，而當時「天候晴，夜間有照明，柏
    油路面乾燥無缺陷，路上無障礙物，視距良好」，客觀上並
    無不能注意之情事，被告劉政億竟疏未注意車前狀況且減速
    而貿然前行，適有告訴人黃建立騎乘車牌號碼ZYT-323 號輕
    型機車搭載告訴人蔡雪慧沿上揭產業道路由東向西方向行駛
    ，於該交岔路口欲左轉德協路，2 車遂因閃避不及而發生擦
    撞，告訴人黃建立與蔡雪慧因之人車倒地，致告訴人黃建立
    受有右臀部挫傷、左上臂、左手第5 指擦傷等傷害，告訴人
    蔡雪慧則受有頭部外傷、前額2 公分撕裂傷、右手掌、左膝
    擦傷、下背挫傷等之傷害，業據其於警詢、偵查及原審審理
    中均坦承不諱，核與告訴人即證人黃建立、蔡雪慧於警詢、
    偵查中之證述大致相符，並有承辦員警之執勤報告、被告之
    酒精測定紀錄表、案件觀察記錄表、屏東縣政府警察局道路
    交通事故肇事人自首情形記錄表、財團法人屏東基督教醫院
    99年7 月15日蔡雪慧診斷證明書、財團法人屏東基督教醫院
    99年7 月15日黃建立診斷證明書、道路交通事故現場圖、道
    路交通事故調查報告表(一)(二)、現場與車損情形照片共16 張
    、汽車駕駛人查詢單及汽車車籍查詢單等附卷足參。
四、是原審審酌上情，並以行經無號誌之交岔路口時，應減速慢
    行，作隨時停車之準備，且汽車行駛時，駕駛人應注意車前
    狀況及兩車併行之間隔，並隨時採取必要之安全措施，道路
    交通安全規則第93條第1 項第2 款及第94條第3 項分別定有
    明文；被告係有經合法程序考領駕照，為有駕駛經驗之人，
    對於上開交通安全規則自知之甚稔，且為其應注意之事項，
    而肇事當時係天候晴，「夜間有照明」，柏油路面乾燥無缺
    陷，路上無障礙物且視距良好，依當時狀況被告客觀上並無
    不能注意之情狀，其竟疏未注意遵守上開規定，違反前開規
    定之注意義務之行為而肇事致告訴人黃建立、蔡雪慧受有上
    開傷勢，其應有過失，並認其上開過失行為與告訴人黃建立
    、蔡雪慧之受傷結果間，有相當因果關係；而認被告劉政億
    犯有刑法第284 條第1 項前段之過失傷害罪行，業已詳敘其
    所憑之依據、認定理由及法律見解；從形式上觀察，原判決
    並無認定事實錯誤、違背法令、判決適用法則不當之情形。
    被告上訴意旨仍執「此不是單方面過錯，而對方轉彎不管前
    後來車，未讓直行車先行，當時路間照明不好」云云，顯係
    對原審已詳為論斷之事項，自為有利之主張，自非可取；尚
    難認為已提出具體之上訴理由。
五、關於刑之量定，係實體法上賦予法院得為自由裁量之事項，
    倘其未有逾越法律所規定之範圍，或濫用其權限，即不得任
    意指摘為違法（最高法院75年台上字第7033號判例意旨參考
    ）。且在同一犯罪事實與情節，如別無其他加重或減輕之原
    因，下級審量定之刑，亦無過重或失輕之不當情形，則上級
    審法院對下級審法院之職權行使，原則上應予尊重（最高法
    院85年度台上字第2446號判決意旨參考）。
六、查原判決業已審酌被告因疏未注意遵守交通規則，肇致本件
    交通事故之發生，致告訴人受有傷害，犯後復迄未能與告訴
    人達成和解，賠償告訴人所受損害，惟念被告前無類此之過
    失犯罪紀錄，犯後並坦承有過失，表現悔意，兼衡被告之過
    失情況、告訴人所受傷害程度，暨被告之學歷為高職畢業、
    現以臨時工為業、家中尚有父母與姊姊之家庭狀況等一切情
    狀，量處拘役40日，並諭知如易科罰金，以1 千元折算1 日
    ；業已斟酌關於刑法第57條科刑之一切情狀，在適法範圍內
    行使裁量權，從輕量刑，核無量刑瑕疵或違背法令不當之情
    形；被告上訴理由仍以「對方提出賠償金真的很不合理，希
    望法官減輕判決」云云，亦非可取，且未指摘原判決關於適
    用法律及量刑等項，有何具體違法或不當之處。
七、綜上所述，本院審酌上情，認原審以被告之自白，並業已斟
    酌全辯論意旨及調查證據之結果，對被告予以論罪科刑，於
    判決內已具體說明論科之理由，及其憑以認定之證據，客觀
    上並無何違法或不當之處。被告上訴意旨所陳，經核均並未
    依據卷內既有訴訟資料，具體指出或表明原判決有何採證、
    認事、用法等足以影響判決本旨之不當或違法之理由，僅係
    對原判決已說明論斷之事項，徒憑己意再為爭執，並未具體
    指摘原判決有如何採證、認事、用法等違反經驗法則之不當
    或違法，而足以影響判決本旨，應認未符合具體理由之要件
    ，揆諸前揭說明，其上訴亦不合法律上之程式。
八、爰依刑事訴訟法第367 條前段、第372 條，不經言詞辯論，
    逕為判決如主文。
中    華    民    國   100    年    1     月    25    日
                 刑事第九庭     審判長法  官  莊秋桃
                                      法  官  范惠瑩
                                      法  官  田平安
以上正本與原本無異。
本件不得上訴。
中    華    民    國   100    年    1     月    25    日
                                  書  記  官  馬蕙梅